最　高　行　政　法　院　裁　定　　　　　　　　　九十一年度裁字第一四九八號
　　聲　請　人　甲○○
右聲請人因土地增值稅事件，對於中華民國九十年十月二十五日本院九十年度裁字第
八四○號裁定，聲請再審。本院裁定如左：
　　主  文
再審之聲請駁回。
再審訴訟費用由聲請人負擔。
　　理  由
一、按行政訴訟之當事人，對於本院之裁定，聲請再審，經駁回後，不得復以同一原
    因事實，又對駁回再審聲請所為裁定，更行聲請再審，本院四十六年裁字第四十
    一號著有判例。
二、本件聲請人前因土地增值稅事件，提起行政訴訟，經本院八十一年度判字第七三
    七號判決駁回後，先後提起再審之訴及聲請再審二十餘次，均經本院裁定駁回。
    茲聲請人復對本院最近一次之裁定，即九十年度裁字第八四○號裁定認以：「按
    對民國八十七年十月二十八日修正公布之行政訴訟法施行前已確定之裁判再審，
    其再審事由，依新法（即修正之行政訴訟法）之規定，為行政訴訟法施行法第三
    條所明定。次按行政訴訟法第二百八十三條規定，行政訴訟當事人對本院之裁定
    聲請再審，必須具有同法第二百七十三條第一項、第二項所列情形之一者，始得
    為之。上開法條第一項第一款（相當於修正前行政訴訟法第二十八條第一款）規
    定適用法規顯有錯誤者，係指原判決所適用之法規與該案應適用之現行法規相違
    背或與解釋、判例有所牴觸者而言，至於法律上見解之歧異，聲請人對之縱有爭
    執，要難謂為適用法規顯有錯誤，而據為再審之理由。本件原裁定以聲請人前因
    土地增值稅事件，提起行政訴訟，經本院八十一年度判字第七三七號判決駁回後
    ，先後多次提起再審之訴及聲請再審，均經本院裁定駁回。聲請人復對本院八十
    八年度裁字第一○一三號裁定聲請再審，惟其所陳再審原因，業經聲請人於之前
    各次訴訟程序中提出主張，並無新而具體之再審事由，其聲請再審自非法之所許
    ，本院四十六年裁字第四一號判例意旨謂不能更行聲請，即指此而言。聲請人指
    該判例意旨不能稱為判例，亦非法律，不能限制其再審之權利云云，係其法律上
    之歧異見解，不得據為再審理由。又依修正前行政訴訟法第二十四條有關期限之
    規定，無關裁判之效力，無涉再審事由之要件，難據以認未符合期限規定，有再
    審之事由。又其聲請再審不合法，自無從進而論斷實體上理由，乃駁回聲請人前
    訴訟程序之訴，經核原裁定並無適用法規顯有錯誤之再審情事。聲請人仍執前詞
    主張：本院八十一年度判字第七三七號判決不依平均地權條例第四十一條第一項
    規定，維持違法之原處分；本院八十二年度裁字第四六六號裁定為本案第一次裁
    定，乃嗣後裁定之基礎，基礎違法無效，其餘裁定何能存立？況本院四十六年裁
    字第四一號判例既非判決，又非法律，原裁定視同法定程序駁回聲請人再審之聲
    請，真不知法律為何物？原裁定復明知修正前行政訴訟法第二十四條定有裁判期
    限，強辯其期限無關裁判之效力，自屬違法云云。經核無非重申同一原因事實，
    並未提出首揭規定之再審事由，所訴不能依上開判例駁回及未依規定期限裁判違
    法，核屬其一己對法律適用之歧異，要難謂為原裁定適用法規顯有錯誤，聲請人
    所為再審之聲請，顯無理由，應予駁回。」等情不服，聲請再審。核其狀述理由
    要旨無非謂︰原判決應適用平均地權條例第四十一條第一、三項之規定，而不適
    用，依新行政訴訟法第二百四十三條第一項規定：「判決不適用法規或適用不當
    者，為違背法令。」此原判決適用法律顯有錯誤。至於原判決適用法律顯有錯誤
    為已足，其他與解釋、判例是否相牴觸，固無論矣。另依舊行政訴訟法第二十九
    條第一項規定：「再審之訴應於二個月內提起之。」此二個月期間，為不變期間
    ，倘逾越，其再審即屬違背法定程序而無效。同法第二十四條規定：「行政訴訟
    之裁判，應規定期限；其期限，由行政法院定之。」法律稱「裁判期限」而不稱
    期間，即有不變之限制，如果裁判逾越法定期限，依公平原則，其裁判應當然無
    效。值此民主法治時代，官民一律平等，人民不得逾越之法定期間，法官亦不得
    逾越法定期間，方屬合法。人民既違背程序，其聲請再審為無效，則法官違背法
    定程序，其裁判亦應無效，自不待言。行政法院規定之裁判期限為三個月，本院
    九十年度裁字第六十六號裁定，費時壹年零三天，方行分案，三天之後，才作成
    裁定，顯已逾越三個月之法定裁判期限，其裁判當然無效。而本院九十年度裁字
    第八四○號裁定，卻稱「依修正前行政訴訟法第二十四條有關期限之規定，無關
    裁判之效力，．．．難據以認未符合期限，有再審之事由。」然則，人民逾越再
    審期間，即為無效，其與再審之事由有關。對於違反法定程序之裁定，人民不得
    依法聲請再審等語。惟查上開事由，業經聲請人於以前各次訴訟程序中提出主張
    ，而為本院所不採。聲請人復以同一原因事實對於本院最近一次之裁定，聲請再
    審，揆諸首揭判例意旨，難謂合法。況聲請人所主張之事實，核與行政訴訟法第
    二百七十三條第一項各款情形無一相符，聲請人顯無法定再審事由而聲請再審，
    自非法之所許，仍應予駁回。
三、依行政訴訟法第二百八十三條、第二百七十八條第一項、第一百零四條、民事訴
    訟法第九十五條、第七十八條，裁定如主文。
中　　華　　民　　國　　九十一　　　年　　十二　　　　月　　　十九　　　日
                    最 高 行 政 法 院  第 五 庭
                                審 判 長 法  官　　　徐　樹　海
                                         法  官      黃  璽  君
                                         法  官　　　鄭　淑　貞
                                         法  官　　　林　家　惠
                                         法  官　　　林　茂　權
右  正  本  證  明  與  原  本  無  異
　　　　　　　　　　　　　　　　　　　　 法院書記官　王　褔　瀛
中　　華　　民　　國　　九十一　　　年　　　十二　　　月　　　二十　　　日
